【裁判字號】    92,上易,2267
【裁判日期】    921231
【裁判案由】    毀損債權
【裁判全文】
臺灣高等法院臺中分院刑事判決                  九十二年度上易字第二二六七號
    上  訴  人  臺灣台中地方法院檢察署檢察官
    被      告  甲○○
右上訴人因被告毀損債權案件，不服臺灣台中地方法院九十二年度易字第二二八一號
，中華民國九十二年十月二十一日第一審判決（起訴案號：台灣台中地方法院檢察署
九十二年度偵字第一三七六二號），提起上訴，本院判決如左：
      主  文
上訴駁回。
      理  由
一、本案經本院審理結果，除第一審判決附件之起訴書犯罪事實欄第八行原為「．．
    ．於『九十二』年五月三十一日竟將其所有，應更正為「．．．於『九十一』年
    五月三十一日竟將其所有．．．」外，原審認事用法並無不當，應予維持，並引
    用第一審判決書記載之證據及理由（如附件）。
二、上訴意旨略以：按刑事訴訟法第二百十六條第一項（現行法為第二百三十七條第
    一項）規定，告訴乃論之罪，應自知悉犯人之日起，於六個月內為之，所稱知悉
    ，係指確知犯人之犯罪行為而言，如初意疑其有此犯行，而未得確實證據，及發
    現確實證據，始行告訴，則不得以告訴人前此之遲疑，未經申告，遂謂告訴為逾
    越法定期間，最高法院二十八年上字第九一九號判例可資參照。查本件告訴人雖
    於九十一年五月六日收受臺灣台中地方法院九十一年度中簡更字第二號給付票款
    民事案件判決正本，惟該案經富聖營造有限公司提起上訴，嗣於九十二年一月三
    日始判決確定，參以告訴人於審理中陳稱：「我是等民事判決確定後，才提出告
    訴，因為我認為要判決確定才可以提告訴」，因此，告訴人於上開民事案件尚未
    判決確定前，應僅止於懷疑被告有此犯行，而未得確實證據，迨判決確定後，始
    發現確實證據，而據以提起告訴，參照上開判例，似應認告訴人之告訴尚未逾六
    個月之法定期間，原判決諭知公訴不受理，顯有違誤，為此提起上訴。
三、經查，告訴人於原審即自承：「我是於九十一年七月二十六日之前三個月就已知
    道（指富聖營造有限公司擁有台中市○○區○○段碑一０三九之七、一０三九之
    八號土地，及地上建物台中市西屯區上石北巷十五號七樓之四等三筆不動產），
    因為我有去查看」等語（見原審卷第八十九頁），而上開三筆不動產於九十一年
    六月七日，則以買賣為原因，向台中市中興地政事務所申請移轉登記予張妙如，
    並於九十一年六月十九日完成登記，有台中市中興地政事務所九十二年九月十日
    中興地所四字第０九二００一七三四０號函暨所附登記資料附卷可參（見原審卷
    第十九至三十八頁）。本件告訴人於九十一年五月六日即已收受有關本件之執行
    名義（見原審判決書第二頁第四行所載），且就此土地移轉登記之事，被告應早
    於九十一年七月二十六日即已確知，此觀被告於偵查中自承：「我知道過戶（指
    上開三筆不動產）的事是去國稅局查的．．．」（見偵查卷第二十六頁），並有
    告訴人所提出九十一年七月二十六日向財政部台灣省中區國稅局黎明稽徵所查詢
    九十年度綜合所得稅各類所得資料清單一份附卷可憑（見偵查卷第十六頁），即
    可得明證。是被告於九十一年七月二十六日即已確知被告於執行名義成立後，有
    處分財產之行為，竟遲於九十二年三月十一日始提出告訴，顯已逾六個月之告訴
    期間，告訴人雖稱：「我是等民事判決確定後，才提出告訴，因為我認為要判決
    確定才可以提告訴」等語，應係被告就法律之規定認知有誤，不能因告訴人主觀
    認知有誤，即認本件之告訴期間應自九十二年一月三日起算。原審因而諭知不受
    理之判決，核無違誤，上訴意旨仍執前詞指摘原判決不當，即無理由，應予駁回
    ，並不經言詞辯論逕行判決。
四、至公訴人於原審準備程序時，雖以言詞追加：被告另涉犯刑法第二百十四條之罪
    ，且與已起訴之毀損債權罪，有想像競合犯之關係等語（見原審卷第六十一頁）
    。惟按以言詞追加起訴，應於審判期日為之，刑事訴訟法第二百六十五條第二項
    定有明文，該條項所稱之審判期日不包括準備程序在內，公訴人雖於準備程序時
    曾為上開主張，惟於審判期日時則僅稱：「本案之犯罪事實詳如起訴書所載」（
    見原審卷第八十六頁），顯未就被告是否涉犯刑法第二百十四條之罪，於審判期
    日追加起訴，公訴人於準備程序時所為之追加起訴，於法不合，本院無從併予審
    究，附此敘明。
五、據上論斷，應依刑事訴訟法第三百七十三條、第三百七十二條，判決如主文。
中      華      民      國      九十二  年      十二    月      三十一  日
                                臺灣高等法院臺中分院刑事第十庭
                                      審判長法  官  林  照  明
法  官  王      銘
                                            法  官  蔡  名  曜
右正本證明與原本無異。
不得上訴。
                                            書記官  許  哲  禎
中      華      民      國      九十三  年      一      月      五      日
                                                                        Ａ


司法院資訊處製作；財團法人民間司法改革基金會備份。
